【裁判字號】    97,消債更,124
【裁判日期】    971014
【裁判案由】    聲請更生程序
【裁判全文】
臺灣彰化地方法院民事裁定           97年度消債更字第124號
聲請人即
債 務 人  乙○○
上列聲請人因消費者債務清理事件聲請更生，本院裁定如下：
    主  文
聲請駁回。
聲請費用新台幣壹仟元由聲請人負擔。
    理  由
一、按「債務人與金融機構協商成立者，不得聲請更生或清算。
    但因不可歸責於己之事由，致履行顯有重大困難者，不在此
    限。本條例施行前，債務人依金融主管機關協調成立之中華
    民國銀行公會會員辦理消費金融案件無擔保債務協商機制與
    金融機構成立之協商，準用前項之規定。」、「聲請更生或
    清算不合程式或不備其他要件者，法院應以裁定駁回之，但
    其情形可以補正者，法院應定期間先命補正。」，消費者債
    務清理條例第151條第5項、第6項、第8條各定有明文。次按
    債務清償方案成立後，應由債務人按其條件履行，如於其後
    發生情事變更，在清償期間內之收入或收益不如預期，致該
    方案履行困難甚或履行不能，而有不可歸責於己之事由，始
    能聲請更生或清算，此觀消費者債務清理條例第151條第5項
    規定自明。此規定立法意旨乃在避免債務人任意毀諾已成立
    協商，濫用更生或清算之裁判上債務清理程序。蓋以債務清
    償方案係經當事人行使程序選擇權所為之債務清理契約，債
    務人應受已成立協議所拘束。債務人既已與金融機構協商成
    立，如認該協商方案履行有其他不適當情形，仍應再循協商
    途徑謀求解決。
二、聲請人聲請意旨略以：聲請人負欠債務新台幣（下同）2,26
    3,924元，其中包括有擔保債務1,656,096元，無擔保債務22
    6,070元，及負欠其父甲○○381,758元，有不能清償之虞，
    就無擔保債務部分，已於民國95年7月間向最大債權金融機
    構中國信託商業銀行申請協商成立，約定共分100期，應按
    月清償14,172元；惟聲請人月薪約25,112元，經扣除14,172
    元後，每月猶須負擔父母扶養費1萬元，加上聲請人於96年4
    月間因子宮肌瘤及腹腔血腫合併骨盆腔發炎等病症，陸續住
    院開刀治療，致聲請人履行該協商條件顯有困難，且非可歸
    責於聲請人，爰依法聲請更生等語。
三、經查：聲請人因負欠無擔保債務約998,926元，有不能清償
    之虞，於更生聲請前即95年7月間與中國信託商業銀行協商
    成立，約定共分100期，應按月清償14,172元，並於96年4月
    27日毀諾；嗣聲請人於毀諾後已陸續清償中國信託商業銀行
    、美商花旗銀行、渣打商業銀行、友邦國際信用卡公司之債
    務，使無擔保債務驟降至約25萬元，此情各有聲請人所提債
    權人清冊、協議書影本、清償證明影本及陽信商業銀行所提
    陳報狀附卷可佐。次查：聲請人之父甲○○目前有坐落彰化
    縣彰化市○○段土地及房屋，於94年度利息、薪資所得合計
    374,870元，95年度利息、薪資及股利所得合計308,945元，
    96年度利息、薪資及股利所得合計490,095元；聲請人之母
    丙○○94年度利息所得23,287元，於95年度利息所得30,837
    元，96年度利息所得44,600元，此情各有聲請人所提相關戶
    籍謄本及本院所調取稅務電子閘門財產所得調件明細表等件
    附卷可稽。準此，可知聲請人之父母均屬有相當資產之人，
    其父猶有餘力資助聲請人週轉。凡此，足見聲請人主張每月
    必須支出1萬元之扶養費，顯然不實，難以採認。再查，聲
    請人自承積欠其父甲○○381,758元，該項借款屬於無擔保
    債務，依法無優先受償權，聲請人卻將之混作每月薪資使用
    狀況，洵屬無據。另查：參酌聲請人所提彰化基督教醫院診
    斷書記載，聲請人因病看診及手術時間均在96年4、5、6月
    間，然聲請人於毀諾後即97年間清償大部分無擔保銀行欠款
    ，使得無擔保銀行債務驟降至約25萬元，按月清償額依約4
    分之1比例核減後，約合3,500元，此金額與聲請人所提更生
    方案按月清償2,500元，相差無幾，足見聲請人並非無力清
    償。故其不可歸責事由與其毀諾之間，難認有何因果關係存
    在。況且，縱認確有因果關係存在，然以行政院主計處公告
    97年5月每人每月最低生活支出9,829元之標準，另參酌聲請
    人月入25,11 2元，經扣除每月協商還款金額3千多元後，尚
    餘萬餘元，聲請人顯無不能清償前開協商應繳金額之情事。
    準此各情，難認聲請人有何不可歸責於己致履行顯有重大困
    難之情形。
四、據上論結，聲請人更生之聲請，核與消費者債務清理條例第
    151條第5項但書、第6項等規定不符，且屬無法補正，應予
    駁回。
中    華    民    國    97    年    10    月    14    日
              民事第一庭      法  官    陳正禧
上正本係照原本作成。
如不服本裁定，須於收受裁定正本送達後10日內，向本院提出抗
告狀，並繳納抗告費新臺幣壹仟元。
中    華    民    國    97    年    10    月    14    日
                              書記官    蕭美鈴


司法院資訊處製作；財團法人民間司法改革基金會備份。
